臺灣桃園地方法院刑事判決　　　　　　　 94年度訴字第646號
公　訴　人　臺灣桃園地方法院檢察署檢察官
被　　　告　甲○○　男　29歲.
指定辯護人　本院公設辯護人　丙○○、杜逸新
上列被告因強盜（竊盜）案件，經檢察官提起公訴（94年度偵字
第3033號），本院判決如下：
    主  文
甲○○共同竊盜，處有期徒刑伍月，如易科罰金，以佰元折算
壹日。
    事  實
一、甲○○與乙○○（另案審理）於民國94年2 月3 日16時許，
    由甲○○提議行竊，經乙○○應允後，2 人遂基於意圖為自
    己不法所有之犯意聯絡，各自騎乘1 輛機車，行經桃園縣楊
    梅鎮○○街132 號之1 丁○○之住家前，見丁○○所有之鷹
    架鐵架10個置放於該處用鐵皮籬笆圍住之物料場上，且無人
    看管，2 人乃下車，共同竊取前開鷹架鐵架10個並搬運至該
    處道路旁乙○○騎乘之機車旁，得手後因欲載運前開鷹架鐵
    架離去，遂將其中約4 、5 個放置於乙○○之機車上，適丁○○於住家3 樓往樓下察看後發覺，丁○○乃撥打電話給蔡
    光雄（丁○○之父）要其返家，並立即下樓上前質問，乙○○見事跡敗露，乃將已搬至其機車上之鷹架鐵架搬回前開物
    料場內，其後乙○○欲騎機車離去，丁○○乃擋在乙○○之
    機車前並用雙手擋住該機車龍頭而加以攔阻，甲○○見狀亦
    上前向丁○○求情稱：「有話好好講」等語，乙○○遂趁丁○○與甲○○談話之際騎乘機車逃離，甲○○於乙○○逃離
    後本欲離去現場而走向其機車停放位置，適蔡光雄返家乃上
    前攔阻，丁○○亦取下甲○○之機車鑰匙，並報警處理。
二、案經桃園縣政府警察局楊梅分局報請臺灣桃園地方法院檢察
    署檢察官偵查起訴。
    理  由
甲、證據能力部分：
    按被告以外之人於審判外之言詞或書面陳述，除法律有規定
    者外，不得作為證據，刑事訴訟法第159 條第1 項定有明文
    。
一、關於證人丁○○警詢中之陳述之證據能力：
    證人丁○○於警詢中所述，為審判外之陳述，雖被告以外之
    人於司法警察官或司法警察調查中所為之陳述，與審判中不
    符時，其先前之陳述具有較可信之特別情況，且為證明犯罪
    事實存否所必要者，依刑事訴訟法第159 條之2 規定，固得
    為證據，惟其先前之陳述，須經證明具有較可信之特別情況
    ，始符合上開規定，不得單憑警詢距案發時間較近，或以證
    人事後有承受外界干擾而受污染之虞，即逕謂於警詢之陳述
    較為可採。否則，將造成因警詢之時間順序通常在先，該審
    判外陳述之證據價值，反優於審判中經具結、詰問等程序所
    為陳述之不當結果（最高法院94年度臺上字第2258號、94年
    度臺上字第1785號判決意旨參照）。至公訴人主張證人丁○○警詢中對本件經過情形記憶較清楚等語，然查卷內並無證
    人丁○○之警詢錄音帶以查核其警詢內容（見本院94年6 月
    8 日之勘驗筆錄），自不得僅以警詢時距案發時間較近、記
    憶較清晰為由，即逕認具較可信之特別情況而有證據能力。
    基此，證人丁○○警詢之陳述應無證據能力。
二、關於證人丁○○於偵查中之陳述之證據能力：
    按被告以外之人於偵查中向檢察官所為之陳述，除顯有不可
    信之情況者外，得為證據，刑事訴訟法第159 條之1 第2 項
    定有明文。查證人丁○○於偵查中之陳述，經本院勘驗偵訊
    光碟後認並無顯有不可信之情況（見本院94年6 月8 日勘驗
    筆錄），應有證據能力。
乙、認定事實之理由：
一、訊據被告甲○○對於與共犯乙○○共同竊取證人丁○○所有
    鷹架鐵架10個之犯罪事實，坦承不諱，核與證人丁○○於偵
    查及本院審理中就其2 人竊盜犯行證述情節相符，復有贓物
    認領保管單1 紙、照片2 幀附卷可憑。
二、共犯即證人乙○○固於偵查及本院審理中均證稱：當時伊是
    要去找被告甲○○上班，伊沒有偷鷹架云云。惟查：
  (一)證人丁○○於偵查中即明確證稱：被告與乙○○正在伊家外
    面要搬鐵架時被伊發現等語（見偵查卷第34頁）；復於本院
    審理時證稱：伊在住家3 樓往下看，剛好看到被告與乙○○
    正在搬鷹架鐵架，從籬笆內物料場搬到外面的馬路，伊下去
    質問後，乙○○將已放置在機車上之鷹架鐵架搬回物料場等
    語（見本院94年5 月31日審判筆錄第4-6 頁）。
  (二)被告於警詢、偵查、本院羈押庭及本院審理中均一再供承確
    有與乙○○共同竊取鷹架鐵架之犯行不諱。
  (三)綜上，本件被告與乙○○有共同行竊，且已將竊得之部分鷹
    架鐵架放置於乙○○騎乘之機車上，而乙○○於遭證人丁○○察覺後，尚將鷹架鐵架搬回物料場等情，被告之供述均與
    證人丁○○所述相符，參以：乙○○於竊盜犯行遭發覺後，
    即有急欲騎乘機車逃離之反應，若其未共同行竊，何須急欲
    逃離現場？是乙○○於偵查及本院審理時之證詞，無非係因
    牽涉本身犯行而為圖卸責所為不實證述，自不可採。
三、至被告固於警詢及本院羈押庭時供稱：是乙○○看到有鐵架
    可以搬，便約伊一起搬云云，惟於本院審理時即一再供承：
    當天是伊提議要竊取鷹架鐵架的等語（見本院94年5 月31
    日審判筆錄第12頁、94年6 月14日審判筆錄第7 頁），查被
    告甲○○既已供稱乙○○確有共同行竊，顯無加以迴護之意
    ，且被告於乙○○經交互詰問後猶矢口否認犯行時，仍堅稱
    乙○○要幫伊去現場載鷹架等語（見本院94年5 月31日審判
    筆錄第12頁），是應以被告於本院審理時之供述為可採，而
    其於警詢及本院羈押庭時所述，則應係甫遭查獲，就其犯罪
    情節避重就輕之詞，尚非可採，一併敘明。
四、本件事證明確，被告犯行洵堪認定。
五、核被告甲○○所為，係犯刑法第320 條第1 項竊盜罪。公訴
    意旨認被告所犯為刑法第329 條準強盜罪，其起訴之法條尚
    有未洽，然被告之竊盜犯罪事實，已經敘明於起訴書中，其
    基本犯罪事實相同，本院自得依法變更檢察官所引應適用法
    條。被告甲○○與共犯乙○○間，有犯意聯絡及行為分擔，
    為共同正犯。爰審酌被告不思以正當方法獲取財物、犯罪動
    機、手段、目的、竊取財物之價值，竊得財物已由被害人領
    回而所生危害尚輕，及犯後態度等一切情狀，量處如主文所
    示之刑，並諭知易科罰金之折算標準，以示懲儆。
六、至公訴意旨另認：被告甲○○與共犯乙○○正欲載運上開鷹
    架鐵架離去之際，適為證人丁○○所發覺並上前攔阻乙○○
    所騎乘之機車，甲○○、乙○○竟基於脫免逮捕之意，乙○○以機車衝撞丁○○，甲○○則強將丁○○拉開，乙○○乃
    乘機逃離，適丁○○之父返家，以自用小客車阻擋甲○○之
    去路，並與丁○○合力抓住甲○○，旋報警當場查獲，因認
    被告甲○○涉犯刑法第329 條之準強盜罪嫌云云。惟查：
  (一)按犯罪事實應依證據認定之，無證據不得認定其犯罪事實，
    刑事訴訟法第154 條第2 項定有明文。而認定犯罪事實所憑
    之證據，雖不以直接證據為限，間接證據亦包括在內；然而
    無論直接或間接證據，其為訴訟上之證明，須於通常一般之
    人不致有所懷疑，而得確信其為真實之程度者，始得據為有
    罪之認定，倘其證明尚未達到此一程度，而有合理之懷疑存
    在時，即無從為有罪之認定，最高法院著有76年臺上字第
    4986 號判例可資參照。
  (二)又按刑法第329 條準強盜罪之成立，必須以行為人為脫免逮
    捕、防護贓物，有當場施強暴、脅迫之行為始足當之，而所
    謂強暴、脅迫手段，必須限於行為人有意直接或間接對「人
    」之身體施以暴力，亦即需有施暴行於人之主觀意思及客觀
    積極行為始足當之（最高法院30年上字第3023號判例、80年
    度臺上字第3842號判決、85年度臺上字第1859號判決意旨參
    照）。
  (三)訊據被告甲○○堅詞否認涉有準強盜犯行，辯稱：伊沒有與
    證人丁○○拉扯，伊是碰到丁○○的手臂，跟丁○○說「有
    話好好講」等語。
  (四)公訴人認被告尚涉有準強盜犯行，無非係以證人丁○○之證
    詞及被告於警詢及檢察官初訊時之自白為論據。惟查：
  1.就證人丁○○之證詞部分：
  (1)證人丁○○於警詢中之證述，無證據能力，已如前述。
  (2)證人丁○○於偵查中固證述：「1 個人（指共犯乙○○）被
    我攔下來，姓陳的那個要用機車衝撞我，且叫姓汪的（指被
    告）那個把我拉開，剛好我父親回來，所以才捉住姓汪的，
    但另1 個就跑掉了。」等語（見偵查卷第34頁），是證人丁○○於偵查中並未就被告如何拉扯乙節為證述（且經本院勘
    驗偵訊光碟，檢察官確未就此加以訊問），況證人丁○○於
    本院審理時復改稱被告係推伊（詳見後述）而與偵查中所述
    不同，自難以證人丁○○前開證詞憑為認定被告有施以強暴
    手段之依據。
  (3)證人丁○○於本院審理中證稱：「（你剛才提到說在庭的乙○○，他叫甲○○把你拉走，甲○○有無把你拉走？）應該
    算有。甲○○以很兇的口氣，跟我說你要幹什麼，甲○○站
    在我的右邊，當時我左手上還有拿1 支棍子及行動電話，並
    用兩手頂住乙○○機車的龍頭，甲○○聽了乙○○的話，他
    就把我推開，如何推我記不清楚了，但我記得我的身體是往
    左跨一步，然後乙○○就騎機車跑掉了... 甲○○應該算推
    ，甲○○的手有推我的右肩膀。」、「（你原本雙手頂住機
    車的龍頭，為何後來乙○○有機會跑掉？）當時乙○○叫甲○○把我推開，所以我就沒有一直站在機車的前面。」、「
    （你的意思是說因為甲○○把你推開，所以你沒有一直站在
    機車的前面嗎？）對。」、「（你剛才為何會不確定剛才那
    位甲○○有無將你推開？）因為當時會緊張，且事情隔了那
    麼久了，我不能肯定被告是拉我或推我，所以我也不能肯定
    他有沒有推我或拉我，但是我記得是甲○○把我用走開，所
    以我的手才沒有在乙○○的機車上。」、「（你是不記得他
    是拉你或推你而只記得他有用力？）我記得他有用力，不然
    我不會往左退1 步。」、「（你是不能肯定他是拉你或推你
    還是不能肯定他有沒有拉你或推你？）我記不清楚有沒有拉
    或推。」、「（你當時會往左退1 步有沒有可能是你自己要
    防衛，所以向左走1 步？）有這個可能。」、「（你剛剛回
    答辯護人說你可能自己往左跨1 步？）這也是有可能，因為
    當時我很緊張。」、「（你頂著乙○○的時候，被告有沒有
    碰到你？）我現在不敢確定。」等語（見本院94年5 月31日
    審判筆錄第5-8 頁），綜觀證人丁○○前開證詞，證人丁○○擋住乙○○機車後固有向左退1 步之情形，惟其向左退之
    原因，證人丁○○經交互詰問後，原係稱被告將伊推開；後
    稱：不能肯定被告是拉伊或推伊；又稱：有可能是伊自己往
    左跨1 步；末稱：不能確定被告有無碰到伊。基此，證人丁○○經交互詰問後就有無遭被告「拉」、「推」乃至被告有
    沒有碰到伊等節越來越無法確定。參以：本案發生固屬突然
    而證人丁○○攔在乙○○機車前之時間短暫，惟證人丁○○
    為身高172 至175 公分、體重100 公斤之壯漢，身材顯較被
    告甲○○魁梧許多，則當時若證人丁○○確係因被告甲○○
    拉開或推離共犯乙○○騎乘之機車前，參諸證人丁○○左手
    上還有拿1 支棍子之情，被告甲○○必定使用極大力量方可
    達此目的，且衡情證人丁○○當時若確遭推拉，理應會反抗
    ，而與被告發生爭執甚至於肢體衝突，則證人丁○○對此當
    不致印象模糊，然如前所述，證人丁○○就被告是否有施強
    暴行為顯無法肯定，是依證人丁○○於本院審理中之證述，
    自難認被告甲○○有準強盜犯行。
  (4)按被害人之陳述如無瑕疵，且就其他方面調查又與事實相符
    者，固足採為科刑之基礎，倘其陳述尚有瑕疵，即不能遽採
    為論罪科刑之根據。是本件被害人即證人丁○○之陳述有前
    述之瑕疵存在，自難憑為不利被告之認定。
  2.就被告於警詢及檢察官初訊時之供述部分：
    被告甲○○於94年2 月3 日第一次警詢中始終供稱：當時伊
    說：「有話好好講」，沒有攻擊證人丁○○等語（見本院94
    年6 月8 日勘驗筆錄第5 、7 頁）；又被告甲○○於94年2
    月4 日第二次警詢筆錄中雖曾供稱：「（丁○○稱你有拉扯
    他，你作何解釋？）他說有就有。」等語（見偵查卷第10頁
    ），然經本院勘驗警詢錄音帶，被告甲○○為前開供述前，
    曾3 度否認有拉丁○○之情：「（啊你有沒有去拉丁○○？
    ）我沒有拉他啊！」、「（那丁○○為什麼說你去拉他？）
    哪有，我說有話好好說，我叫『陳仔』跟他好好講就好了。
    」、「（那你有拉丁○○嗎？）我哪有拉他，我說好好講，
    我哪有拉他。」、「（那丁○○說你有拉他，那你要怎麼做
    解釋？）他說有就有啦！」等語（見本院94年6 月8 日勘驗
    筆錄第11頁）。又被告甲○○於檢察官初訊時，固曾供稱：
    「（有無拉開丁○○？）有。」等語（見偵查卷第22頁），
    然被告甲○○於該次偵訊時亦供稱：「（啊你對丁○○做什
    麼事？）我沒有對他做什麼事啊。」、「（那你有沒有再去
    拉扯啊？）我沒有拉扯他啊！」、「（可能嗎？）他是跟『
    陳仔』啦。」、「（那你都在旁邊看好戲，什麼事都沒做，
    可能嗎？）沒有做啊！」等語（見本院94年6 月8 日勘驗筆
    錄第13、15頁），是被告甲○○於警詢及檢察官初訊時就是
    否有拉證人丁○○乙節，供述不一，且同日所述前後即有歧
    異；參以：本件證人丁○○攔住共犯乙○○之機車後，被告
    甲○○上前時係站在證人丁○○之右邊，其後證人丁○○有
    向左退1 步等情，業據證人丁○○於本院審理時陳明（見本
    院94年5 月31日審判筆錄第5 頁），依被告甲○○係站在證
    人丁○○之右邊位置觀之，當時若被告甲○○有拉證人丁○○者，則證人丁○○充其量應係向右跨，而非向左退。綜上
    ，被告甲○○所供有拉丁○○乙節，是否與事實相符，即非
    無疑。
  (五)又公訴意旨所述乙○○以機車衝撞證人丁○○乙節，查本件
    被告與乙○○竊盜犯行遭丁○○察覺加以質問後，乙○○遂
    將已搬至其機車上之鷹架鐵架搬回前開物料場內，並欲騎機
    車離去，是時丁○○乃擋在乙○○之機車前並用雙手擋住該
    機車龍頭而加以攔阻，嗣後被告方有上前之舉動，則乙○○
    在丁○○擋在其機車前時，乙○○有無衝撞丁○○，本與被
    告無涉，縱乙○○此部分係為脫免逮捕而對丁○○施以強暴
    犯行，被告亦無積極合同之意思，自不能與乙○○依共同正
    犯論擬，併此敘明。
  (六)綜上，本件公訴人所舉前開證據，尚不足以使本院獲有無合
    理懷疑之確信得以認定被告涉犯準強盜犯行，復查無其他積
    極證據證明被告有對丁○○施以強暴行為，自難論以準強盜
    罪，惟因此部分與前開論罪科刑部分有實質上一罪之關係，
    爰不另為無罪之諭知，一併敘明。
據上論斷，應依刑事訴訟法第299 條第1 項前段、第300 條，刑
法第28條、第320 條第1 項、第41條第1 項前段，罰金罰鍰提高
標準條例第1 條前段、第2 條，判決如主文。
本案經檢察官陳美華到庭執行職務。
中　　華　　民　　國　　94　　年　　6 　　月　　28　　日
                  刑事第二庭審判長法　官　徐培元
                                  法  官  陳心婷
                                  法  官  鄭吉雄
以上正本證明與原本無異。
如不服本判決，應於判決書送達後10日內，向本院提出上訴狀（
應附繕本），上訴於臺灣高等法院。
                                  書記官  陳慧玲
中　　華　　民　　國　　94　　年　　6 　　月　　29　　日
附錄法條：
刑法第320條第1 項(普通竊盜罪)
意圖為自己或第三人不法之所有，而竊取他人之動產者，為竊盜
罪，處五年以下有期徒刑、拘役或五百元以下罰金。
